臺北高等行政法院裁定
　　　　　　　　　　　　　　　　　　 95年度訴字第03809號
原　　　告　台北市計程車客運商業同業公會
代　表　人　甲○○（理事長）
訴訟代理人　王剛律師
被　　　告　臺北市政府交通局
代　表　人　羅孝賢（局長）
上列當事人間因公路法事件，原告不服臺北市政府中華民國95年
10月4日府訴字第09584957200號訴願決定，提起行政訴訟。本院
裁定如下︰
    主  文
原告之訴駁回。
訴訟費用由原告負擔。
    理　由
一、被告代表人原為林志盈，民國（下同）96年1月16日變更為
    羅孝賢，茲由其具狀聲明承受訴訟，核無不合，應予准許。
二、按行政訴訟法第4條第1項規定：人民因中央或地方機關之違
    法行政處分，認為損害其權利或法律上之利益，經依訴願法
    提起訴願而不服其決定者，得向高等行政法院提起撤銷訴訟
    。而此所謂行政處分，依訴願法第3條第1項規定，係指中央
    或地方機關就公法上具體事件所為之決定或其他公權力措施
    而對外直接發生法律效果之單方行政行為而言。又行政訴訟
    法第5條規定：人民因中央或地方機關對其依法申請之案件
    ，於法令所定期間內應作為而不作為，或予以駁回，認為其
    權利或法律上利益受損害者，經依訴願程序後，得向高等行
    政法院提起請求該機關應為行政處分或應為特定內容之行政
    處分之訴訟。而此所謂依法申請之案件，係指人民依法有權
    請求行政機關作為之謂，至單純請願、陳情或建議等，則不
    包括在內，是若無行政處分或非人民依法申請之案件，即不
    得據以提起訴願及行政訴訟。
三、查原告據以提起訴願及本件行政訴訟之被告95年7月18日北
    市交三字第09503106300號函，係原告認臺北市政府95年6月
    27日府交三字第09584690601號公告臺北市計程車運輸合作
    社95年度第2期社員牌照核發作業，違反公路法及計程車運
    輸合作社設置管理辦法等規定，於95年7月10日以北市計客
    字（95）第217號函向臺北市政府建請停止辦理上開公告及
    相關牌照核發作業乙節，經被告以系爭95年7月18日北市交
    三字第09503106300號函原告略以：「．．說明：．．二、
    公路法第39條之1規定，計程車牌照應依照縣、市○○○○
    ○道路面積成長比例發放。依據交通部87年12月3日交路87
    字第052519號函示略以：『查公路法第39條之1主要目的在
    抑制計程車無限量成長，規定新增牌照之發放須受人口成長
    比例之限制，至於原有合作社社員數額並無增加現有牌照數
    量，遞補名額自不應受新增牌照數之限制』在案。此外，在
    計程車牌照總量管制之下，現行計程車運輸合作社社員退社
    或除名，於監理機關將牌照收回重新發放時，原合作社得於
    律定時間內，以召募或推銷形象之方式爭取社員入社，與人
    口及使用道路面積成長而發放之新增牌照發放，兩者應屬有
    間。再者，計程車運輸合作社設置管理辦法第18條第2項規
    定廢止社員汽車運輸業營業執照及註銷營業車輛牌照後，其
    計程車牌照應如何處置未有規範，而『臺北市計程車運輸合
    作社社員申領牌照作業準則』規定，係依據交通部92年2月
    19日交路字第0920001599號函示原則，所訂定之自治原則。
    相關作業與公路法、計程車運輸合作社設置管理辦法之規定
    ，應無違背。」等語。經查，原告質疑臺北市政府95年6月
    27日府交三字第09584690601號公告臺北市計程車運輸合作
    社95年度第2期社員牌照核發作業，並提出依法行政之建議
    乙節，非屬人民依法有權請求行政機關為一定行為之事項，
    而被告系爭95年7月18日北市交三字第09503106300號函所為
    之答復，核其內容，僅係說明辦理上開公告之相關法令依據
    及理由說明，乃單純之事實敘述或理由說明，並非對人民之
    請求有所准駁，不生法律上效果，揆諸前揭規定，難謂其屬
    行政處分性質。從而，臺北市政府以其非屬行政處分，而為
    訴願不受理之決定，即無不合。原告復對之提起本件行政訴
    訟，顯非合法，應予駁回。又本件訴訟既不合法，其實體上
    之主張及陳述，自無庸審酌，附此敘明。
四、依行政訴訟法第107條第1項第10款、第104條，民事訴訟法
    第95條、第78條，裁定如主文。
中    華    民    國    96    年    4    月    18     日
                        第三庭審判長法  官  姜素娥
                                    法  官  吳東都
                                    法  官  曹瑞卿
上為正本係照原本作成。
如不服本裁定，應於送達後10日內向本院提出抗告狀（須按他造
人數附繕本）。
中    華    民    國    96    年    4    月    18     日
            　　　　　　　　　 　 　書記官  方偉皓
